【裁判字號】    97,訴,899
【裁判日期】    970630
【裁判案由】    公共危險
【裁判全文】
臺灣板橋地方法院刑事判決               97年度訴字第899號
公  訴  人  臺灣板橋地方法院檢察署檢察官
被      告  甲○○
                    國民
指定辯護人  本院公設辯護人  乙○○
上列被告因公共危險案件，經檢察官提起公訴（96年度偵字第29
118 號），本院判決如下：
    主  文
甲○○放火燒燬現供人使用之住宅及現有人所在之建築物未遂，
處有期徒刑參年柒月。
    事  實
一、甲○○因工作不順，一時想不開而欲自殺，於民國96年11月
    30日12時許，以借用廁所為由，進入丁○○所經營位在臺北
    縣永和市○○路96號「香味香便當店」廚房後方之防火巷內
    ，明知「香味香便當店」現有人所在，而其後方防火巷寬度
    不到1 公尺，防火巷上方設有遮雨棚與隔壁即丙○○、戊○○居住之臺北縣永和市○○路94巷1號1樓、2 樓住宅相連，
    前方復有圍牆阻隔，已形成半密閉空間，且知悉瓦斯為易燃
    物，點燃後極易引發火勢延燒，竟基於放火燒燬現有人所在
    之建築物及現供人使用之住宅之犯意，將置放在上開防火巷
    內之4 個瓦斯筒開關及管線解開，使筒內瓦斯外洩，再以自
    備之打火機，點火引燃瓦斯，導致瓦斯氣爆並引發火勢，分
    別延燒至該便當店及丙○○、戊○○上址住宅，致該便當店
    後面之遮雨棚、窗戶、飯鍋、丙○○住宅加蓋雨棚、塑膠板
    及戊○○住宅門窗、椅子、太空馬桶、吸塵器遭燒燬，旋為
    丁○○報警及時撲滅火勢，方未破壞該建築物及住宅之主要
    效用。嗣經警方隨後在臺北縣永和市○○路94巷5 弄9 號廟
    宇內將甲○○逮捕到案，始悉上情。
二、案經臺北縣政府警察局永和分局報告臺灣板橋地方法院檢察
    署檢察官偵查起訴。
    理  由
一、證據能力部分：按被告以外之人於審判外之言詞或書面陳述
    ，除法律有規定者外，不得作為證據，刑事訴訟法第159 條
    第1 項固定有明文。惟被告以外之人於審判外之陳述，雖不
    符同法第159 條之1 至之4 之規定，而經當事人於審判程序
    同意作為證據，法院審酌該言詞陳述或書面陳述作成時之情
    況，認為適當者，亦得為證據；當事人、代理人或辯護人於
    法院調查證據時，知有第159 條第1 項不得為證據之情形，
    而未於言詞辯論終結前聲明異議者，視為有前項之同意，此
    亦據同法第159 條之5 規定甚明。查本件被告甲○○及其辯
    護人、檢察官於本院準備程序中均未就證據能力提出爭執，
    且迄於言詞辯論終結前，亦未就本院所調查之證據主張有刑
    事訴訟法第159 條第1 項不得為證據之情形，應認均已同意
    得作為本案之證據。從而，下述證據資料縱有屬傳聞證據，
    且不符刑事訴訟法第159 條之1 至之4 之規定者，經本院審
    酌各該證據資料作成時之一切客觀情況，認無不適當之情事
    ，均認有證據能力。
二、上揭事實，業據被告迭於警詢時、偵查中及本院審理時均自
    白不諱，核與證人即被害人丁○○、丙○○、戊○○分別於
    警詢時及偵查中所證述之情節相符，且「香味香便當店」廚
    房後方之防火巷寬度不到1 公尺，上方設有遮雨棚與隔壁丙○○、戊○○之住處相連，前方有圍牆阻隔，已形成半密閉
    空間，被告點燃瓦斯導致瓦斯氣爆及火勢延燒之事實，亦有
    火災現場照片21張附卷可稽。再者，被告於本院準備程序中
    供稱：（法官問：被告為何要這樣做？）我犯案前一晚有喝
    酒，我因工作不順覺得人生沒有意義想不開而想自殺，我引
    爆瓦斯但我沒有想到會造成鄰居的傷害等語，且警方逮捕被
    告時，被告身上並無酒味，且無神智不清之情形，亦經證人
    林繼暉於偵查中到庭結證明確（見偵查卷第43頁），矧被告
    既係一時想不開要自殺而犯案，且案發後經警方當場逮捕被
    告時，被告身上並無酒味，且無神智不清之情形，由此可見
    被告並無因喝醉或神智不清而犯案之情形。綜上所述，本件
    事證明確，被告之犯行堪以認定。
三、核被告所為，係犯刑法第173 條第3 項、第1 項之放火燒燬
    現有人所在之建築物未遂罪及放火燒燬現供人使用之住宅未
    遂罪。被告已著手放火行為之實行而未生現有人所在之建築
    物及現供人使用之住宅燒燬之結果，為未遂犯，應依刑法第
    25條第2項 規定，按既遂犯之刑度減輕其刑。又被告一個放
    火行為，其燒燬之物雖有上開建築物、住宅及該建築物、住
    宅內之家具物品，然其放火行為僅為一個，應為整體觀察而
    為單純一罪，且不另成立刑法第175 條第1 項或第2 項之放
    火燒燬住宅以外他人或自己所有物罪（最高法院79年臺上字
    第1471號判例意旨參照）。爰審酌被告之素行，有臺灣高等
    法院被告前案紀錄表1 份在卷足憑，其智識程度、生活狀況
    、被告因工作不順，一時想不開而欲自殺，致有本件之犯行
    ，被告率然縱火燒燬上開建築物及住宅，對公眾生命、身體
    、財產安全所肇之危害至鉅，依其情節，客觀上尚難認足引
    起一般同情，而有情堪憫恕之狀，仍應嚴予非難，兼衡被告
    犯罪之動機、目的、手段，所犯之罪僅止於未遂之程度，被
    告縱火後，幸經及時察覺撲滅火勢，而未發生人員傷亡之實
    害結果，被告犯罪後雖坦承全部犯行，惟迄未能與被害人達
    成民事和解並賠償被害人之損失等一切情狀，量處如主文所
    示之刑，以資懲儆。
四、至被告點火用之打火機1 只，並非違禁物，雖被告自陳為其
    所有之物，然因未據扣案，且細繹卷附現場照片所示亦無前
    述打火機，為免將來執行困難，爰不另為沒收之諭知。
據上論斷，應依刑事訴訟法第299 條第1 項前段，刑法第173 條
第3 項、第1 項、第25條第2 項，判決如主文。
本案經檢察官黃佳權到庭執行職務。
中    華    民    國    97    年    6     月    30    日
                  刑事第二庭  審判長法  官  王復生
                                    法  官  陳坤地
                                    法  官  楊千儀
上列正本證明與原本無異。
如不服本判決，應於判決送達後10日內明上訴之具體理由，向
本院提出上訴書狀（應附繕本），上訴於臺灣高等法院。上訴書
狀未述上訴理由者，應於上訴期間屆滿後20日內補提理由書於
原審法院。
                                書記官  林美萍
中    華    民    國    97    年    6     月    30    日
附錄本案論罪科刑法條全文
中華民國刑法第173條
放火燒燬現供人使用之住宅或現有人所在之建築物、礦坑、火車
、電車或其他供水、陸、空公眾運輸之舟、車、航空機者，處無
期徒刑或7 年以上有期徒刑。
失火燒燬前項之物者，處1 年以下有期徒刑、拘役或5 百元以下
罰金。
第1 項之未遂犯罰之。
預備犯第1 項之罪者，處1 年以下有期徒刑、拘役或3 百元以下
罰金。


司法院資訊處製作；財團法人民間司法改革基金會備份。
